臺灣新竹地方法院交通事件裁定　　　　　　　　　　　九十三年度交聲字第四四號
　　移送機關　交通部公路總局新竹區監理所新竹市監理站
　　受處分人
　　即異議人　甲○○　男　三十.
右列受處分人因違反道路交通管理處罰條例案件，對於交通部公路總局新竹區監理所
中華民國九十三年二月十八日竹監新五字第裁五一─Ｅ00000000號裁決處分
，聲明異議，本院裁定如左：
    主  文
原處分撤銷。
甲○○汽車駕駛人停車時，在道路收費停車處所停車，不依規定繳費，處罰鍰新臺幣
陸佰元。
    理  由
一、按受處分人，不服第八條主管機關所為之處罰，得於接到裁決書之翌日起二十日
    內，向管轄地方法院聲明異議；又交通法庭認為聲明異議有理由者，應以裁定將
    原處分經聲明異議部分撤銷，並自為裁定，此為道路交通管理處罰條例第八十七
    條第一項、道路交通案件處理辦法第二十條前段分別定有明文。
二、次按汽車駕駛人停車時，有在道路收費停車處所停車，不依規定繳費者，處新臺
    幣六百元以上一千二百元以下罰鍰，道路交通管理處罰條例第五十六條第一項第
    十一款定有明文。又按汽車違反道路交通管理事件有違規停車而駕駛人不在場之
    情形，當場不能製單舉發者，得逕行舉發之，道路交通管理處罰條例第七條之二
    第一項第三款亦定有明文。再按行為人如在道路收費停車處所停車，不依規定繳
    費，嗣為警舉發，而在舉發通知單上所載之應到案日期前聽候裁決，經主管機關
    調查後仍認定有前開違規行為者，依違反道路交通管理事件統一裁罰基準及處理
    細則第四十四條第一項及違反道路交通管理事件統一裁罰基準表之規定，需對該
    違規之行為人處以新臺幣（下同）六百元之罰鍰。
三、原裁決處分意旨略以：本件異議人即受處分人甲○○所有車牌號碼ＤＯ—一○二
    七號自用小客車，於民國九十二年十月四日十三時零六分許，停放在新竹市○○
    路路邊停車場，而未依規定繳費（繳費截止日期為九十二年十一月五日），經新
    竹市警察局交通隊警員陳靜蓮以受處分人有違反道路交通管理處罰條例第五十六
    條第一項第十一款規定之行為，掣單舉發（竹市警交字第Ｅ00000000號
    ），嗣該舉發違反道路交通管理事件通知單送達於受處分人後，受處分人逾前揭
    舉發違反道路交通管理事件通知單上所載應到案日期即九十二年十二月十九日十
    五日以上三十日以內，即於九十三年一月十九日向原處分機關提出申訴，經原處
    分機關函請舉發單位調查結果，仍認受處分人確有前揭違規事實，原處分機關乃
    依前揭道路交通管理處罰條例第五十六條第一項第十一款及違反道路交通管理事
    件統一裁罰基準表之規定，於九十三年二月十八日裁處受處分人罰鍰一千元。
四、異議人即受處分人聲明異議意旨略以：當天我確有在該公園路停車場停車，但後
    來我也有依據繳費通知單去便利超商繳停車費，可是監理站認為我沒有繳納，並
    認我所繳納之停車費是同日同地點但不同時段之停車費，我不知此是何意義，而
    且我也沒有收到此九十二年十月四日十三時零六分停車之繳費通知單。另外，我
    是在九十三年一月九日才至郵局領取本件舉發違反道路交通管理事件通知單，那
    時已超過應到案日期即九十二年十二月十九日，依據以往經驗，可以請郵局人員
    蓋我當天去領取日期，就會認為沒有超過應到案日期等語。
五、經查：
（一）本件異議人即受處分人甲○○所有車牌號碼ＤＯ—一○二七號自用小客車，於
      九十二年十月四日十三時零六分許，確有停放在新竹市○○路路邊停車場等情
      ，為受處分人自承在卷（見本院卷第三七頁），且有已開立停車費繳納通知單
      之電腦列印畫面資料一份附卷足稽（見本院卷第六十頁），而受處分人並未繳
      納九十二年十月四日十三時零六分停車之停車費一節，為新竹市政府九十三年
      四月十九日府交停字第○九三○○四七三六四號函覆：繳費通知單○○○一二
      Ｚ000000000Ｔ，停車時段一三：○六，車主因未繳納停車費遭罰鍰
      等情在卷（見本院卷第六六、六七頁），並為受處分人所不否認並未繳納該時
      段之停車費等情。雖受處分人辯稱：並未收到繳費通知單，所以不知道要繳費
      云云。然按地方主管機關為因應停車之需要，得視道路交通狀況設置路邊停車
      場，並得向使用者收取停車費；又地方主管機關應於路邊停車場開放使用前，
      將設置地點、停車種類、收費方式、費率及其他事項公告週知，停車場法第十
      二條第一項、第十三條分別定有明文；而公有停車場與使用者間之關係，係行
      政機關就公法上具體事件所為之決定或其他公權力措施，而對「可確定之多數
      相對人」或「物」為客體直接發生法律效果之單方行政行為，亦即行政程序法
      上所稱之一般處分。參諸行政程序法第一百條第二項之規定：「一般處分之送
      達，得以公告或刊登政府公報或新聞紙代替之。」是公有收費停車場所公告之
      停車繳費費率、收取方式及使用者之洽詢義務等一般處分之內容，應於公告時
      即生與送達同一之效力。而新竹市○○○○路段都有明確的告示牌告訴民眾，
      未見單需上網或語音查詢停車繳費單，而且停車管理課從早上八點半到晚上八
      點半也都開放人工電話及現場查詢繳費事宜等情，為證人即新竹市政府交通局
      停車管理課人員陳政文於本院調查時具結後證述明確（見本院卷第四四頁），
      足見就停車有關收費、舉發等特別規定所為之一般處分，已經合法送達、生效
      ，而認已符合行政法定通知程序。況且基於使用者付費之原則，在收費時間內
      停車於公告收費路段即應負繳納停車費之義務，故駕駛人停車既有利用公有收
      費停車場停車之事實，就應有繳費之認知，於離場前所見繳費單與停車時段不
      符時，應主動向停車管理處或管理員查詢補繳，而受處分人於九十二年十月四
      日當天，停在公園路路邊停車場之起迄時間為十二時到十六時之間等情，為受
      處分人坦承在卷（見本院卷第三八頁），然其卻僅收到一個時段之收費單據，
      與實際停車時段不符，異議人就此尚非不能依公告所示之網路、語音查詢收費
      之情形，並據此繳費，其明知停車時間非僅一個時段，卻僅繳交一個時段之費
      用，顯有僥倖之心，從而，受處分人於使用該公有收費停車場時，揆諸前開說
      明，既有知悉其有繳費及主動洽詢繳費之義務，則其自無從以未收受繳費通知
      單一事而卸免其停車後應繳費之義務，誠屬當然。
（二）又查受處分人雖辯稱：當天有收到一張繳費單，也已繳納，我不知監理站所認
      同日同地點但不同時段是何意義云云，並提出全家便利商店繳費收據一份為據
      （見本院卷第三八頁）。經查受處分人雖確曾繳納九十二年十月四日在公園路
      停車場停車之費用，然該繳費單○○○三七Ｚ000000000Ｕ，停車時
      段係為十四時五十八分等情，為新竹市政府於九十三年四月十九日以府交停字
      第○九三○○四七三六四號函覆在卷及一併檢送之電腦列印畫面資料附卷可憑
      （見本院卷第六六至六八頁），而受處分人自承其於當日停車時段為十二時至
      十六時，是以其收到同日十四時五十八分之停車費繳費單據，亦符合實情，從
      而受處分人所繳納既係九十二年十月四日十四時五十八分停車之停車費，則其
      辯稱：已經繳納系爭時段即同日十三時零六分停車之停車費云云，即難憑採。
（三）再按汽車駕駛人之行為有道路交通管理處罰條例第七條之二第一項情形之一，
      當場不能或不宜攔截製單舉發者，得對汽車所有人逕行舉發處罰；逕行舉發違
      反道路交通管理事件，汽車所有人逾通知單之應到案日期不到案者，始得依道
      路交通管理處罰條例第八十五條第三項規定處罰汽車所有人，道路交通管理處
      罰條例第七條之二第一項、違反道路交通管理事件統一裁罰基準及處理細則第
      二十四條分別定有明文，由上開規定可知，公路主管機關如欲對汽車所有人裁
      罰，自以舉發違反道路交通管理事件通知單業已合法送達為前提。次按，文書
      之送達，應以文書到達應受送達人住居所、事務所或營業所，始生送達效力（
      道路交通管理處罰條例第八十九條準用刑事訴訟法第六十二條準用民事訴訟法
      第一百三十六條參照）。查受處分人所有之車牌號碼ＤＯ—一○二七號自用小
      客車，於九十二年十月四日十三時零六分許，停放在新竹市○○路路邊停車場
      ，而未依規定繳費等情，固如前所述，惟因此經新竹市警察局交通隊警員陳靜
      蓮以受處分人有違反道路交通管理處罰條例第五十六條第一項第十一款規定之
      行為而掣單舉發之竹市警交字第Ｅ00000000號舉發違反道路交通管理
      事件通知單，雖經新竹市警察局於九十二年十一月二十一日以大宗郵件掛號方
      式，郵寄受處分人，然受處分人並未接獲而退回新竹市警察局，該局乃於九十
      二年十二月二十六日以○五五四二一號大宗郵件掛號方式郵寄車籍地址管轄郵
      局，並依行政程序法第七十四條之規定辦理寄存送達，而於九十二年十二月三
      十一日寄存在建中郵局等情，有新竹市警察局九十三年一月七日竹市警交字第
      ○九三○○二○四七三號函一份及受處分人所提出之信封封面附卷可佐（見本
      院卷第二十、八七頁），而受處分人係於九十三年一月十九日方前往郵局領取
      等情，亦為上揭信封封面註明，從而受處分人真正收受上揭竹市警交字第Ｅ0
      0000000號舉發違反道路交通管理事件通知單之日為九十三年一月十九
      日，斯時已逾上揭舉發違反道路交通管理事件通知單上所記載之應到案日期即
      九十二年十二月十九日。而依照違反道路交通管理事件統一裁罰基準表可知，
      違反道路交通管理事件之裁罰標準，係以當事人接到舉發違反道路交通管理事
      件通知單後，「有無逾越應到案日期繳納罰款及到案與否」，為設定裁決罰鍰
      數額之唯一準據，故行為人有無於應到案日期前繳交罰鍰或到案與否，既對於
      行為人究應處以法定最低額或法定最高額罰鍰，具有絕對之決定性，且違反道
      路交通管理事件之處罰為一行政秩序罰，其對於違規之行為人所為之處罰，顯
      然影響行為人之權利義務，性質上為負擔之行政處分，是其應有行政法基本原
      則之要求——即行政行為應遵循公正、公開與民主之程序，確保依法行政原則
      ，以保障人民權益，增進人民對行政之信賴（此亦為行政程序法第一條開宗明
      義所揭示），故為保障違反道路交通管理事件行為人之權益，舉發單位自應於
      舉發違反道路交通管理事件通知單上，詳為記載「應到案日期」及「應到案處
      所」，另舉發違反道路交通管理事件通知單亦須經合法送達，俾行為人得遵期
      到案繳交罰款，或對其違規之行為有陳述、爭執及聲明異議之機會。
      本件受處分人既在前開舉發違反道路交通管理事件通知單上所載應到案日期後
      方合法收受該舉發違反道路交通管理事件通知單，受處分人自無法在應到案日
      期前遵期繳交罰款、或對其違規行為有陳述、爭執及聲明異議，是以本件受處
      分人自不應受到前揭舉發違反道路交通管理事件通知單上所載應到案日期之限
      制，此亦為新竹市警察局於九十三年七月二日以竹市警交字第○九三○○三八
      五一○號函覆：寄存送達案件依規定由郵局保管三個月，違規人得於三個月內
      至郵局領取該信件，並請郵局於信件封面加蓋郵戳，以資證明領取日期，違規
      人自領取信件十五日內，得以郵局證明，向相關監理機關請求以最低額繳納罰
      鍰，不受應到案日期之限制等情在卷（見本院卷第九二頁），從而受處分人辯
      稱前開舉發違反道路交通管理事件通知單因未合法送達，致其無法獲知有違規
      單通知等語，確屬信而有徵，尚堪採信。
五、綜上所述，本件原裁決處分既有前述舉發違反道路交通管理事件通知單未於應到
    案日期前合法送達之情形，移送機關逕依違反道路交通管理事件統一裁罰基準表
    裁處受處分人罰鍰一千元，即有不當，應由本院裁定將原處分撤銷，然因受處分
    人於前開時、地，在收費停車處所停車而未依規定繳費違規事實，既可認定，則
    本院仍應依照道路交通管理處罰條例第五十六條第一項第十一款規定，另為如主
    文第二項所示之諭知，以資適法。
據上論斷，應依道路交通案件處理辦法第二十條前段，裁定如主文。
中　　　華　　　民　　　國　　九十三　　年　　  十一 　 月　　 三十 　　日
                                      臺灣新竹地方法院交通法庭
                                              法　官  楊惠芬
右正本證明與原本無異。
如不服本裁定，應於裁定送達後五日內向本院提出抗告狀。
                                              書記官  汪淑菁
中　　　華　　　民　　　國　　九十三　　年　　十二　    月　  　三　  　日
